臺灣雲林地方法院刑事判決　　　　　　　　　　　　　九十二年度訴字第一一九號
　　公　訴　人　臺灣雲林地方法院檢察署檢察官
　　被　　　告　丁○○
　　被　　　告　乙○○
　　被　　　告　丙○○
　　右一人
　　選任辯護人　高進棖
右列被告因違反廢棄物清理法案件，經檢察官提起公訴（九十一年度偵字第五八三號
），本院判決如左：
    主  文
丁○○、丙○○共同未經主管機關許可，提供土地回填廢棄物，各處有期徒刑壹年，
均緩刑貳年。
乙○○未依廢棄物清理法第四十一條第一項規定領有廢棄物處理許可文件，從事廢棄
物清除、處理，處有期徒刑壹年肆月，緩刑貳年。
    事  實
一、丁○○係雲林縣莿桐鄉○○段六三一之十一號土地之所有人，且係丙○○之舅媽
    ，其有意改善其農地砂礫過多不利種植之現象，原是要委託丙○○處理土地改良
    事宜，但丙○○以自己沒空，可找其舅舅乙○○代為處理，丁○○遂與丙○○委
    託乙○○處理土地改良事宜。乙○○應允後，丙○○再向乙○○轉達地主丁○○
    欲如何改良之細節，乙○○即於九十年十二月二十二日起僱用怪手於上開土地開
    挖採取土石，形成長九十五公尺、寬六十九公尺、深達九．二公尺之坑洞，並與
    慶憶砂石廠接洽載運該廠洗選砂石原料後之土方即俗稱「水尾土」之一般事業廢
    棄物回填。張秀美、丙○○知悉土方來源後，即共同未經主管機關之許可，於九
    十年十二月底某日起，提供上開土地予乙○○回填。乙○○明知自己未取得廢棄
    物處理許可之文件，竟仍僱用司機往慶憶砂石廠載回該水尾土之廢棄物回填掩埋
    ，嗣於同年月三十一日十三時許上開土地進行回填處理時，為警現場查獲，而知
    上情。
二、案經雲林縣警察局斗六分局報告臺灣雲林地方法院檢察署檢察官偵查起訴。
    理  由
一、【水尾土或粉土是屬一般事業廢棄物】：
(一)、慶憶砂石廠洗選砂石原料所產生之沈澱池底泥俗稱「水尾土」或「粉土」為一般
    事業廢棄物，已據行政院環境保護署（下簡稱環保署）函示：「．．．．所詢砂
    石廠產生之「水尾土」，係屬砂石廠之事業廢棄物；有關砂石廠產生之事業廢棄
    物，如以再利用方式清理時，按廢棄物清理法第三十九條規定，應依「經濟部事
    業廢棄物再利用管理辦法」規定辦理，其中央目的事業主管機關係經濟部（工業
    局）有環保署九十二年四月十一日環署廢字第０９２００２６２０２號函卷內可
    查《審理卷(一)第六五至六七頁》。
(二)、再就「粉土」即「水尾土」給予農民改良土地是否符合再利用之疑義，經濟部工
    業局覆稱：「二、本案砂石廠如屬經濟部為目的事業主管機關之事業，其所產出
    之事業廢棄物再利用，應依「經濟部事業廢棄物再利用管理辨法」規定辦理；三
    本部依「經濟部事業廢棄物再利用管理辦法」第三條第二項所公告得逕行再利用
    之事業廢棄物種類並不包括砂石廠洗選砂石後所產生之土粉，故此土粉如欲再利
    用應依該管理辦法第三條第三項規定，經本部許可後始得送往再利用機構進行再
    利用，惟再利用機構以經政府機關登記有案或依法律規定免辦理登記之工商廠為
    限，也有經濟部工業局九十二年九月一日工水字第０９２００２７４９６０號函
    暨經濟部事業廢棄物再利用許可辦法、事業廢棄物個案再利用許可共同申請意願
    書可按《審理卷(一)第七八至八七頁》；另此砂石廠於篩選分類砂石原料後所產生
    之土方（水尾土），是否為公告之可再利用之事業廢棄物，經濟部工業局亦函覆
    本院：「二依據廢棄物清理法第三十九條之規定，事業廢棄物之再利用應依中央
    目的事業主管機關之規定辦理。依該法授權，以經濟部為目的事業主管機關之事
    業，其生產之事業廢棄物再利用應依「經濟部事業廢棄物再利用管理辦法」規定
    辦理；三依上開辦法第三條第二項規定，事業廢棄物之性質安定或再利用技術成
    熟者，其種類及管理方式經本部公告後，事業及再利用機關得逕依該管理方式進
    行再利用。目前經本部公告之事業廢棄物種類及管理方式共計五十三類，如附件
    。砂石廠於篩選分類砂石原料後產生之土方，非屬上開五十三項種類及管理方式
    範圍，亦有經濟部工業局九十二年十二月二十六日工永字第０九二００四九三四
    五０號函卷內可查《審理卷(一)第一一二、一一三頁》，從上開函文可知，本案砂
    石廠於篩選分類砂石原料後產生之土方「水尾土」為一般事業廢棄物，且其主管
    機關為經濟部工業局，該土方不是公告得逕行再利用之事業廢棄物，因此如要再
    利用，應個案填具意願書經經濟部工業局之許可後，始得送往再利用機構進行再
    利用。
(三)、按「水尾土」是砂石廠洗選砂石原料後所剩餘之泥土，該「水尾土」本質是泥土
    ，無法再篩洗出可再利用之物，自係砂石廠出產之廢棄物。且另案（本院九十一
    年訴字第四三三號廢棄物清理法案件）之被告王獻湖於偵查中供稱：（原料）一
    萬米就有三千米的土，七千米的砂，三千米均是水尾土，水尾土多的時候每個月
    有三萬多米，少的話也有一、二萬米《審理卷(一)一四八頁正面》，參以上開案件
    之被告李川永證稱：「那天晚上有在運作洗砂石，公司沒有地方可以堆放（水尾
    土）。」等語《審理卷(一)第二一三頁正面》，可知砂石廠產出之「水尾土」數量
    龐大，而砂石廠之廠區有限，經常造成廠區堆放之困擾，雲林縣砂石同業工會雖
    函覆本院：「水尾土」、或「粉土」之類物品，市場上有交易，但無公定價格，
    是視品質而定」《審理卷(一)第八八頁》云云，如上之說明，原料之砂與土之比例
    為七比三，洗選砂石後所剩餘之水尾土數量非常多，經常會造成廠區堆放之不便
    ，而急於處理，市場上如沒有大量之需求，即供給大於需求，則與廢棄物無異，
    並不能因市場上有此類物品之交易，遽認為不是事業廢棄物，上開環保署函示認
    為「水尾土」是一般事業廢棄物之見解，可資認同。
二、右開事實，業據被告三人坦承不諱，互核供述相符，均屬可信。此外，有土地所
    有權狀、示意圖、照片十九張（警卷）、土地登記簿謄本、照片九張《偵卷第一
    二頁；一五、一六頁》等可證，事證明確，犯行均可認定。
三、核被告丁○○、丙○○未個案申請許可使用砂石廠選洗砂石原料後之土方（水尾
    土）之一般事業廢棄物，竟共同提供土地回填該廢棄物所為，均係犯廢棄物清理
    法第四十六條第一項第三款之未經主管機關許可，提供土地回填廢棄物罪，丙○○雖非系爭土地所有人，惟轉介乙○○開挖及回填一般事業廢棄物於該土地上，
    又轉達地主丁○○要如何改良系爭土地之細節予乙○○，則與地主之身分無異，
    依刑法第三十一條之規定，仍應以共犯論。核被告乙○○所為，未領有廢棄物清
    除處理之許可文件，從事廢棄物之清除、處理，係犯廢棄物清理法第四十六條第
    一項第四款之未依四十一條第一項規定領有廢棄物處理許可文件，從事廢棄物清
    除、處理罪。經查，被告三人將系爭土地開挖成長九十五公尺、寬六十九公尺、
    深達九．二公尺之坑洞造成地貌之嚴重變更，確有可議，然而該土地經主管機關
    會同相關單位實地勘查結果，現已回復至足供農耕使用之狀態，有雲林縣政府九
    十三年一月十三日府地用字第０九三０００四六二一號函可考《審理卷(一)第一四
    八頁》，並有被告乙○○提出系爭土地現供種植水稻之照片二張可按《審理卷(一)
    第四三頁》，應屬可信。該土地所受之傷害顯然已經適度之回復，又被告丁○○
    因開挖系爭土地違反區域計畫法第二十一條第一項（已遵期回填不構成區域計畫
    法之刑責），經雲林縣政府裁處新台幣三十萬元罰鍰，此亦有雲林縣政府違反區
    域計畫法案件處分書卷內可考，其已受相關行政之處罰，應可收警惕之效，被告
    三人均坦承犯行，犯後態度均良好，被告丁○○、丙○○提供土地回填，丁○○
    供稱：系爭土地之前一分地收成新台幣四、五千元，之後可收成二千斤，每一百
    斤新台幣一千二百元，收成比較好等語，其挖土回填水尾土有一部分之目的在改
    良土質，動機尚非不正，而丙○○沒有實際參與開挖及回填，犯罪情節均較輕，
    被告乙○○與砂石廠接洽回填水尾土之廢棄物，犯罪情節較重等一切情狀，各量
    處如主文所示之刑。次查，被告丁○○、乙○○均無犯罪前科，素行良好，被告
    丙○○五年內未受有期徒刑以上之宣告，有被告三人之臺灣高等法院被告全國前
    案紀錄表可參，被告丁○○未入學，目前從事土木工作，被告乙○○國小畢業，
    在桃園龍潭從事大陸工程公司工程之怪手司機，被告丙○○國中二年級肄業，從
    事怪手司機，均有正當職業，不適宜徒刑之執行，本院認渠等經此教訓後，當益
    知警惕，應無再犯之虞，因認其所宣告之刑，以暫不執行為適當，併予各宣告緩
    刑二年，以啟自新。
據上論斷，應依刑事訴訟法第二百九十九條第一項前段、廢棄物清理法第四十六條第
一項第三款、第四款，刑法第十一條前段、第三十一條、第七十四條第一款、第二款
，判決如主文。
本案經檢察官甲○○到庭執行職務。
中      華      民      國      九十三      年      五    月    二十六  日
                                         臺灣雲林地方法院刑事第五庭
                                           審判長法  官  陳  定  國
                                                 法  官  許  佩  如
                             法  官  李  明  益
右正本證明與原本無異。
如不服本判決，應於判決送達後十日內向本院提出上訴狀( 應附繕本 )。
                                                 書記官  蘇  靜  怡
中      華      民      國      九十三      年      五    月    二十六  日
附錄法條：
廢棄物清理法第四十六條
有下列情形之一者，處一年以上五年以下有期徒刑，得併科新臺幣三百萬元以下罰金
：一  任意棄置有害事業廢棄物。
二  事業負責人或相關人員未依本法規定之方式貯存、清除、處理或再利用廢棄物，
    致污染環境。
三  未經主管機關許可，提供土地回填、堆置廢棄物。
四  未依第四十一條第一項規定領有廢棄物清除、處理許可文件，從事廢棄物貯存、
    清除、處理，或未依廢棄物清除、處理許可文件內容貯存、清除、處理廢棄物。
五  執行機關之人員委託未取得許可文件之業者，清除、處理一般廢棄物者；或明知
    受託人非法清除、處理而仍委託。
六  公民營廢棄物處理機構負責人或相關人員、或執行機關之人員未處理廢棄物，開
    具虛偽證明。
無許可文件，以經營廢棄物清除、處理為常業者，處三年以上十年以下有期徒刑，得
併科新臺幣九百萬元以下罰金。
